【裁判字號】    97,毒抗,557
【裁判日期】    971218
【裁判案由】    毒品危害防制條例
【裁判全文】
臺灣高等法院刑事裁定                 97年度毒抗字第557號
聲  請  人  臺灣桃園地方法院檢察署檢察官
被      告  甲○○
上列抗告人即被告因違反毒品危害防制條例案件，不服臺灣桃園
地方法院中華民國97年11月4 日裁定（原審案號：97年度毒聲字
第1362號），提起抗告，本院裁定如下：
    主  文
抗告駁回。
    理  由
一、按施用毒品者，於裁定送觀察、勒戒後，有繼續施用毒品之
    傾向者，由法院裁定令入戒治處所施以強制戒治，其期間為
    6 個月以上，至無繼續強制戒治之必要為止，但最長不得逾
    1 年，毒品危害防制條例第20條第2 項定有明文。
二、原裁定意旨略以：抗告人即被告甲○○因施用第一級毒品，
    前經臺灣桃園地方法院以97年度毒聲字第936 號裁定令入臺
    灣桃園看守所附設勒戒處所執行觀察、勒戒後，認有繼續施
    用毒品之傾向，有該所於民國（下同）97年10月27日桃所衛
    字第097130512612號函及卷附之「有無繼續施用毒品傾向評
    估標準紀錄表」及「有無繼續施用毒品傾向證明書」各1 紙
    在卷可稽，堪以認定。爰依毒品危害防制條例第20條第2 項
    規定，裁定令入戒治處所施以強制戒治等語。
三、抗告意旨略以：抗告人桃園看守所附設勒戒處所執行觀察、
    勒戒後，認有繼續施用毒品之傾向，惟上開「有無繼續施用
    毒品傾向評估標準紀錄表」中「臨床徵候」欄上判定抗告人
    有多重藥物之使用，係因抗告人長期患有慢性腎衰竭之疾病
    ，故有使用其他藥物所致。另抗告人家中僅剩母親1 人，且
    須獨自照料維持生計，是上開「有無繼續施用毒品傾向評估
    標準紀錄表」中「社會相關因素」欄所示抗告人出生破碎家
    庭等情，盼貴院能就抗告人前揭所述另予評估，撤銷原裁定
    云云。
四、經查：
（一）本件抗告人因施用第一級毒品等案件，經原審法院以96年
      度毒聲字第936 號裁定送觀察、勒戒，抗告人於觀察、勒
      戒期間，經臺灣桃園看守所附設勒戒處所評分結果，抗告
      人之人格特質得32分、臨床徵候得60分、環境相關因素得
      7 分，合計99分，評估有繼續施用毒品傾向等情，有臺灣
      桃園看守所「有無繼續施用毒品傾向證明書」及「有無繼
      續施用毒品傾向評估標準紀錄表」各1 件附卷可稽。該勒
      戒處所綜合評分者係依個案之臨床實務及具體事證，判定
      抗告人為「有繼續施用毒品傾向」，原審法院綜合上情認
      定抗告人有繼續施用毒品之傾向，並無不合。
（二）另毒品危害防制條例規定強制戒治之目的，在於世界各國
      之醫療經驗及醫學界之共識，咸認施用毒品成癮者，其心
      癮甚難戒除，絕難戒絕斷癮，致其再犯率均偏高，故有持
      續收容於戒治處所施以強制戒治之必要，是該條例第20條
      第2 項關於強制戒治之規定，係屬強制規定，只要觀察、
      勒戒後，認受觀察、勒戒人有繼續施用毒品傾向者，檢察
      官即應聲請法院裁定受觀察、勒戒者令入戒治處所強制戒
      治，其中並無任何例外規定。查抗告人於97年4 月18日19
      時45分許經警採集其血液送請檢驗結果，確呈嗎啡陽性反
      應，有法務部調查局鑑定書、桃園縣政府警察局被採血人
      血液暨毒品真實姓名與編號對照表各1 份可佐，而該法務
      部調查局係以螢光偏極免疫分析法篩驗，再以極精密之氣
      相層析質譜儀法分析確認，以此等檢驗方法已可將免疫分
      析法造成之偽陽性結果予以排除（行政院衛生署管制藥品
      管理局90年1 月20日管檢字第91091 號函同此意旨），前
      開鑑定結果自屬精確可採，此外，復有注射針筒2 支扣案
      可佐，足證抗告人確有於前揭採血時點前某時施用第一級
      毒品海洛因之犯行屬實。本件抗告人送觀察、勒戒後，是
      否令入戒治處所，施以強制戒治，應以其接受觀察勒戒後
      有無繼續施用毒品傾向為斷，其判斷之方式則依其接受觀
      察勒戒後之一切情狀綜合判斷之。準此，抗告人於接受觀
      察勒戒後既經專業判斷認定有繼續施用毒品之傾向，已如
      前述，依法施以強制戒治，自屬當然。至抗告人所辯：伊
      有多重藥物之使用，係因長期患有慢性病腎衰竭之疾病，
      使用其他藥物所致，並請求考量抗告人出生破碎家庭，母
      親須獨自照料自己云云。然據前開「有無繼續施用毒品傾
      向評估標準紀錄表」所示其評分之結果，抗告人之人格特
      質得32分、臨床徵候得60分（包含多重藥物使用部分20分
      ）、環境相關因素得7 分（包含出生破碎家庭部分2 分）
      ，合計高達99分，該評分之結果逾判定為有繼續施用毒品
      傾向（60分以上）之分數甚多。縱令抗告人前揭所辯多重
      藥物使用係因其他疾病使用藥物所致一節屬實，惟扣除此
      部分，抗告人之評分結果仍達判定為有繼續施用毒品傾向
      之分數。再抗告人之上開家庭等因素，核與本件應否令入
      戒治處所施以強制戒治之判斷無涉。
五、綜上所述，原審以抗告人經觀察、勒戒後，有繼續施用毒品
    之傾向，裁定抗告人令入戒治處所強制戒治，其期間為6 個
    月以上，至無繼續強制戒治之必要為止，但最長不得逾1 年
    ，經核其認事用法並無不合，本件抗告為無理由，應予駁回
六、據上論斷，應依刑事訴訟法第412 條，裁定如主文。
中    華    民    國    97    年    12    月    18    日
                  刑事第三庭審判長法  官  蔡秀雄
                                  法  官  許文章
                                  法  官  謝靜恒
以上正本證明與原本無異。
不得再抗告。
                                  書記官  陳珮茹
中    華    民    國    97    年    12    月    18    日


司法院資訊處製作；財團法人民間司法改革基金會備份。
